台灣苗栗地方法院刑事判決　　　　　　　　　　　　　九十一年度交易字第三七號
　　公　訴　人　臺灣苗栗地方法院檢察署檢察官
　　被　　　告　甲○○
　　選任辯護人　張堂歆
右列被告因過失傷害案件，經檢察官提起公訴（九十年度偵字第五０三０號），本院
判決如左：
    主  文
甲○○無罪。
    理  由
一、本件公訴意旨略以：被告甲○○於民國九十年二月廿五日十九時十分許，駕駛Ｏ
    Ｈ－六五０八號車，沿國道中山高速公路，由北往南方向行駛，途經該路一二七
    公里七００公尺處，應注意車前狀況，駕車不得任意變換車道，且依當時情形，
    又無不能注意之情事，竟疏於注意車前狀況，其左前方亦有由丁○○所駕駛Ｚ二
    ─五八六八號（起訴書誤載為五八六六號）車，同時自同向內線車道變換成中線
    車道之際，逕自外線車道變換至中線車道，迫使陳車為閃避後車追撞，致駕駛失
    控，撞及內側護欄，造成乘客丙○○、己○○分別受頭部外傷、左側頂骨部、額
    部裂傷及左脛骨骨折、左足挫擦傷，經告訴人丁○○提出告訴，因認被告涉犯刑
    法第二百八十四條第一項前段之過失傷害罪等語。
二、按犯罪事實應依證據認定之，無證據不得推定其犯罪事實，又不能證明被告犯罪
    者，即應諭知無罪之判決，刑事訴訟法第一百五十四條及同法第三百零一條第一
    項分別定有明文；而所謂證據，須適於為被告犯罪事實之證明者，始得採為斷罪
    資料，如未能發現相當證據，或證據不足以證明，自不能以推測或擬制之方法，
    以為裁判基礎，若積極證據不足為不利於被告事實之認定時，即應為有利於被告
    之認定，更不必有何有利之證據；此外，告訴人之告訴，係以使被告受刑事訴追
    為目的，是其陳述是否與事實相符，仍應調查其他證據以資審認（最高法院五十
    三年台上字第二七五○號、四十年台上字第八十六號、三十年上字第八十六號、
    五十二年臺上字第一三００號判例要旨可資參照）。另按刑法第二百八十四條第
    一項前段之過失傷害罪，係以行為人對被害人傷害結果之造成，具有過失為必要
    ，而按汽車行駛時，駕駛人應注意車前狀況，並隨時採取必要之安全措施，道路
    交通安全規則第九十四條第三項雖定有明文，然為維持交通之順暢，以符合公眾
    利益，汽車駕駛人可信賴其他參與交通之對方亦能遵守交通規則，同時為必要之
    注意，謹慎採取適當之行動，而對於不可知之對方違規行為並無預防之義務。除
    非關於他人之違規事實已極明顯，同時有充足之時間可採取適當之措施以避免發
    生交通事故之結果時，才不得以信賴他方定能遵守交通規則為由以免除自己之責
    任。
三、公訴人認被告甲○○涉有過失傷害行為，係以告訴人丙○○、被害人己○○之母
    丁○○證述，及交通事故調查報告表、現場照片、診斷證明書及本件車禍經送台
    灣省竹苗區車輛行車事故鑑定委員會、台灣省汽車肇事覆議鑑定委員會鑑定結果
    ，均認定兩車變換車道失當之該等委員會鑑定意見書及函各一份資為證據，而認
    被告有駕車未注意車前狀況，變換車道不當，致告訴人車輛撞及內側護欄，車上
    乘客丙○○等人因而受傷之過失傷害犯行等語。惟訊據被告甲○○雖坦承於前揭
    時、地駕車發生交通事故之事實，然堅詞否認有過失傷害犯行，辯稱：伊當時駕
    車搭載先生乙○○行駛於國道中山高速公路，由北往南方向之外線車道上，已先
    變換至中線車道，伊快完成變換動作將駕車拉直前，告訴人突然駕駛一輛黑色賓
    士車行駛在內線車道，為超越前車，竟未注意安全距離，迅速變換車道至中線車
    道，伊為避免追撞告訴人駕車，遂快速往外線車道閃去，失控撞到外側護欄，斯
    時，告訴人駕車亦因失控撞上內側護欄，導致車上乘客丙○○、己○○受有傷害
    ，然因路權應已歸伊，其等發生之傷害結果，非伊駕車行為有過失所致等語。經
    查：
（一）本案發生車禍過程，雖據告訴人丁○○指訴在卷，惟觀以其指訴車禍發生經過
      ，初於國道公路警察局第二警察隊在九十年二月二十五日車禍發生後，訊問時
      陳稱：伊駕車由內線車道變換至中線車道，即遭後方之０Ｈ─六五０八號自小
      客車自後追撞伊車子後方，伊車便失控去衝撞內側護欄云云（參見臺灣新竹地
      方法院檢察署九十年度偵字第五八三五號卷第二之二頁筆錄）；嗣後於同年八
      月十六日在同警察隊訊問時，則改稱：伊於九十年二月二十五日十九時十分許
      ，駕駛車號Ｚ二─五八六八號車，於國道公路南向一二七公里加七百公尺處，
      被甲○○駕駛車號０Ｈ─六五０八號自小客車自伊駕車右後方擦撞，致伊車失
      控撞擊內側護欄，車上人員因而受傷云云（參見同偵卷第三、四頁筆錄）；於
      九十年十一月十五日檢察官偵訊時，指訴稱：伊駕車行駛於高速公路內線車道
      ，到變換車道至中線車道前，並未見到被告駕駛之車子，伊轉入中線道直行後
      ，伊車子右後側才被撞，伊車子右後旁邊車門，有對方車輪痕跡云云（參見苗
      栗地方法院檢察署九十年度偵字第五０三０號卷第七頁反面、第八頁反面筆錄
      ），則告訴人對於本案車禍之發生，究係被告駕車自後追撞所致？或被告自右
      後側身擦撞所致，前後指訴已屬不一；且告訴人指訴其車有與被告駕車發生碰
      撞一情，為被告所堅詞否認，告訴人車上乘客丙○○、己○○等人，亦無人為
      此陳述，則告訴人此一指訴，自需其他證據證明。
（二）觀以被告對本案車禍之發生，係一致供稱如前所述（參見臺灣新竹地方法院檢
      察署九十年度偵字第五八三五號卷第二之一頁正反面，國道公路警察局第二警
      察隊於九十年二月二十五日交通事故調查筆錄；苗栗地方法院檢察署九十年度
      偵字第五０三０號卷第八頁偵訊筆錄、本院卷第八一、八二頁審理筆錄），核
      與目擊證人即車禍發生時，亦在被告車上之被告先生乙○○證述：事故發生時
      ，伊坐在甲○○駕駛座右方，當時車子自高速公路外側車道，變換到中線車道
      後，伊有見到內側前面有一輛白色車子，丁○○駕駛賓士車從內側車道自後快
      速想超過那台白色車子，就很快速往中線切進來，甲○○為了閃避，即從外側
      開去，甲○○的車子與丁○○之賓士車，並未聽到有碰撞的聲音，伊在警察局
      即有作筆錄等語（參見本院卷四四至四六頁筆錄、本院卷四九至五十頁所附警
      訊筆錄），均相符合。雖證人乙○○之前揭證述筆錄，於檢察官起訴時之卷證
      資料並未顯現，惟被告及證人均一再供稱：證人乙○○於本案車禍發生後，即
      有製作警訊筆錄，不知為何卷證資料沒有等語，經公訴檢察官傳訊本案處理警
      員到庭作證，並命查證是否有證人之筆錄漏未移送，經證人即戊○○警員到庭
      結證稱：本案車禍係由伊至現場處理，且有對證人乙○○製作筆錄，證人當時
      係稱，告訴人的車子，很快從內線變換到中線，他們為了到閃避，往外線衝，
      失控撞上護欄等語，伊有將筆錄一併送刑事組，不知為何後來未隨卷移送等語
      （參見本院卷三七、三八、四十頁筆錄），並當庭補呈證人乙○○於九十年二
      月二十六日所製作之警訊筆錄附卷可稽（附於本院卷四九至五十頁），則因證
      人乙○○前於警訊、本院審理結證本案車禍發生情節均一致，且核與被告所供
      均相符合，則證人乙○○之證述，自足憑採。
（三）雖告訴人事後於檢察官偵查中提出其駕駛之車號Ｚ二─五八六八號賓士車車損
      照片（附於九十年度偵字第五０三０號卷第十九頁照片），其中該車右後門下
      方，有被告駕駛之車號０Ｈ─六五０八號自小客車左前輪輪胎之磨擦痕跡，因
      而指訴被告辯稱：二車未發生碰撞，係不可採云云，惟告訴人此車損照片係事
      後始提出，觀以案發時，經警當場拍攝存證之照片所示，並無法看出告訴人前
      揭駕車右後門下方，於本案車禍發生後，有輪胎之磨擦痕跡，此有內政部警政
      署國道公路警察局第二警察隊九十一年六月四日以公警國二刑字第０九一００
      ０六九八四號函送本案車禍更清晰之相關採證照片附卷可參（附於本院卷五七
      頁告訴人駕駛賓士車之右側照片），告訴人此部分指訴，因與事故現場照片所
      示、被告所辯、證人乙○○前揭證詞，並不相符，況且，本案前經送請台灣省
      汽車肇事覆議鑑定委員會鑑定結果，亦認依二車車損情形（損壞程度及高度不
      符），無法顯示二車實質接觸等語，自無法僅憑告訴人單一指訴，而認定被告
      駕車有擦撞告訴人駕車之右後車門處甚明。則被告一再供稱：案發時、地，伊
    駕車搭載先生乙○○行駛於高速公路外線車道上，已先變換至中線車道，伊快
      完成變換動作將駕車拉直前，告訴人突然駕駛一輛黑色賓士車行駛在內線車道
      ，為超越前車，竟未注意安全距離，迅速變換車道至中線車道，伊為避免追撞
      告訴人駕車，遂快速往外線車道閃去，失控撞到外側護欄，二車並未發生碰撞
      等語，因核與證人乙○○所證情節、現場及車損照片所示相符，而足堪憑採。
（四）檢察官雖將本件車禍分別送請台灣省竹苗區車輛行車事故鑑定委員會、台灣省
      汽車肇事覆議鑑定委員會鑑定結果，台灣省竹苗區車輛行車事故鑑定委員會係
      認：甲○○駕駛自小客車與丁○○駕駛自小客車均變換車道不當，同為肇事原
      因；台灣省汽車肇事覆議鑑定委員會鑑定結果，則認本案二車車損部位，應為
      各自閃避失當撞擊護欄之可能性較大等語，此有該等委員會鑑定意見書及函各
      一份在卷可參。惟本院認，該等委員會鑑定時，因證人乙○○之證述筆錄從未
      顯現，致鑑定機關漏未審酌證人乙○○前揭一再供稱：事故發生時，證人係坐
      在甲○○駕駛座右方，當時車子在高速公路外側車道，變換車子到中線車道後
      ，證人見到內側前面有一輛白色車子，丁○○駕駛賓士車從內側車道自後快速
      想超過那台白色車子，就很快速往中線切進來，甲○○為了閃避，即從外側開
      去等語之供詞，而未及審酌車禍發生時，係被告駕車先變換至中線車道，雖駕
      車尚未完全拉直，惟告訴人斯時始快速自內線車道欲變換車道至中線車道等情
      。因按汽車在行駛途中，不得驟然或任意變換車道，如欲超越前車或變換車道
      時，應先顯示方向燈告知前後車輛，並保持安全距離及間隔，方得超越或變換
      車道，高速公路交通管制規則第十一條定有明文，則依核與被告供承相符之證
      人乙○○所證車禍發生情節，被告駕車自外線車道變換至中線車道，此時告訴
      人係駕車係行駛於內線道，被告變換車道並無不當，告訴人欲駕車自內線車道
      變換至中線車道，自需與前後車輛保持安全距離及間隔，不得驟然或任意變換
      車道，從而，本案應係告訴人事後駕車欲超越前車，自內線車道驟然變換至中
      線車道，二車事後各自閃避，始致生此事故無訛，況且，本院將全卷資料，包
      含前述證人乙○○之證述筆錄，一併送中華民國車輛交通事故鑑定技術研究學
      會鑑定結果，亦認定：告訴人後變換車道至被告車前，應注意安全間隔與距離
      ，告訴人變換車道之時機不正確等語，此有該會於九十一年六月十七日以九十
      一車鑑字第一一０號函覆本案交通事故分析報告附卷可參（附於本院卷六六至
      六八頁），自較足憑採。是臺灣省竹苗區車輛行車事故鑑定委員會、行車事故
      覆議鑑定委員會，因均未審酌本案目擊證人乙○○之證詞，所為前揭鑑定意見
      ，本院不予採信。
（五）綜上所述，被告為汽車駕駛人，固應注意車前狀況，並隨時採取必要之安全措
      施，然其亦可信賴參與交通之被害人亦能遵守交通規則，同時為必要之注意，
      謹慎採取適當之行動，而對於其自外線車道變換至中線車道時，告訴人會自內
      線車道驟然變換至中線車道之行為並無預防之義務。告訴人突然變換車道行為
      ，並無充足之時間讓被告可採取適當之措施以避免交通事故之發生，即尚難認
      定被告違反上開注意義務，而有過失甚明，此外，亦查無其他積極證據證明被
      告有何變換車道失當之行為，係照前揭說明，本院認被告對本件車禍之發生，
      並無過失。公訴人指訴被告應對被害人丙○○、己○○因此所受之前開傷害負
      過失傷害之罪責，本院認被告之犯罪尚屬不能證明，而應諭知無罪之判決。
據上論斷，應依刑事訴訟法第第三百零一條第一項，判決如主文。
本案經檢察官黃棋安到庭執行職務。
中      華      民      國      九十一      年    七    月    二十五    日
                                   臺灣苗栗地方法院刑事第一庭
                                       法  官  黃  賢  婷
右正本證明與原本無異。
如不服本判決應於送達後十日內向本院提出上訴狀。
                                       書記官  陳  文  聰
中      華      民      國      九十一      年    七    月    二十五    日
